臺灣高等法院臺中分院民事裁定
110年度聲再字第38號
再審聲請人  廖麗綢  
再審相對人  唐秀金  
上列當事人間損害賠償事件，聲請人對於民國110年8月12日本院
110年度聲再字第25號確定裁定聲請再審，本院裁定如下：
    主  文
再審之聲請駁回。
再審聲請費用由再審聲請人負擔。
    理  由
一、按民事訴訟法第500條規定：再審之訴，應於30日之不變期
    間內提起。前項期間，自判決確定時起算，判決於送達前確
    定者，自送達時起算；其再審之理由發生或知悉在後者，均
    自知悉時起算。但自判決確定已逾5年者，不得提起。又對
    於確定裁定而有民事訴訟法第496條第1項或第497條之情形
    者，得準用第五編再審程序之規定，聲請再審，民事訴訟法
    第507條亦有明定。本件再審聲請人（下稱聲請人）對本院1
    10年度聲再字第25號確定裁定（下稱原確定裁定）聲請再審
    ，而原確定裁定為不得抗告之裁定，屬裁定於送達前確定之
    情況，依民事訴訟法第500條第2項之規定，應自送達時起算
    30日之再審不變期間。查原確定裁定係於民國110年8月19日
    以寄存送達之方式送達予聲請人，有送達證書在卷可稽（見
    本院110年度聲再字第25號卷第59頁），是聲請人於110年8
    月24日對原確定裁定聲請再審，有本院收發室收文戳章在卷
    可憑（見本院卷第3頁），未逾30日之不變期間，於法尚無
    不合。
二、按裁定已經確定，而有第496條第1項或第497條之情形者，
    得準用本編之規定，聲請再審。民事訴訟法第507條定有明
    文。再審之訴，法院認無再審理由，判決駁回後，不得以同
    一事由，對於原確定判決或駁回再審之訴之確定判決，更行
    提起再審之訴。再審之訴不合法者，法院應以裁定駁回之。
    民事訴訟法第498條之1、第502條第1項亦分別定有明文，且
    依同法第507條規定，均準用於對確定裁定聲請再審。又再
    審之目的，原在匡正確定終局裁判之不當，以保障當事人之
    權益。惟為避免當事人以同一事由，對於原確定裁判或駁回
    再審之訴或再審聲請之確定裁判，一再提起再審之訴或聲請
    再審，致浪費司法資源，方設有民事訴訟法第498條之1之限
    制。從而，當事人就同一事件，以同一事由，對確定判決及
    其後各次駁回再審之訴或再審聲請之確定裁定，一再聲請再
    審，自有上開限制規定之適用，其再審之聲請即不合法，應
    以裁定駁回。
三、聲請再審意旨略以：民事訴訟法第234條第2項規定：裁定前
    不行言詞辯論者，除別有規定外，得命關係人以書狀或言詞
    為陳述。惟參酌文化圖書出版之辭彙字典，「得」可以做「
    可以」、「必須」、「應當」或引副詞的介詞。故原確定裁
    定未開言詞辯論，未命關係人（即聲請人）以書狀或言詞為
    陳述，更錯誤出示法條512及566不用予聲請人有書狀或言詞
    為陳述之機會，有違民事訴訟法第234條第2項規定，而有同
    法第496條第1項第1款之適用法規顯有錯誤，致損及聲請人
    權益，請求速速裁定再審程序開始，如若重蹈覆策，只會引
    來另一次再審聲請而已，唯有認事適法皆合宜，始符法律規
    定，爰請求廢棄原確定裁定，並裁定再審程序開始等語。
四、經查：
　　聲請人於本件主張聲請再審之理由，仍係基於對民事訴訟法
    第234條第2項所規定：裁定前不行言詞辯論者，除別有規定
    外，得命關係人以書狀或言詞為陳述。其中關於「得」字之
    解釋，並主張本院受理再審聲請後，是否命行言詞辯論或命
    關係人以書狀或言詞為陳述，法院得依法而為，非自由意見
    決定，聲請人有憲法賦予完全陳述意見之權利，原確定裁定
    無辯論，無命陳述意見，更錯誤出示法條第512條、第566條
    ，顯然違反民事訴訟法第234條第2項規定。惟查，聲請人上
    開聲請再審之理由，前已經聲請人提出主張並據以聲請再審
    ，然均經本院駁回（見本院110年度聲再字第10號、第16號
    民事裁定及原確定裁定），甚且原確定裁定所載民事訴訟法
    第512條及第566條均僅為供舉例說明，並無何錯誤出示法條
    可言，此部分聲請人所指尚有誤會。再者，經本院細譯上開
    110年度聲再字第10號、第16號民事裁定及原確定裁定關於
    聲請人聲請再審之理由，亦均係對於民事訴訟法第234條第2
    項規定：裁定前不行言詞辯論者，除別有規定外，得命關係
    人以書狀或言詞為陳述。其中關於「得」字之解釋，並主張
    原確定裁定未行言詞辯論或未命其以書狀或言詞為陳述，違
    反民事訴訟法第234條第2項，有民事訴訟法第496條第1項第
    1款之再審事由，顯見聲請人於兩造間，一再以相同之事由
    聲請再審，此有本院110年度聲再字第10號、第16號民事裁
    定及原確定裁定在卷可稽，今聲請人於本件復表示「---，
    請求速速裁定再審程序開始，如若重蹈覆策，只會引來另一
    次再審聲請而已，---」（見本院卷第7頁），本院基於再審
    之目的，原在匡正確定終局裁判之不當，以保障當事人之權
    益。惟為避免當事人以同一事由，對於原確定裁判或駁回再
    審之訴或再審聲請之確定裁判，一再提起再審之訴或聲請再
    審，致浪費司法資源，本件聲請人既就同一事件，再以同一
    事由，對於原確定裁定聲請再審，揆之上開說明，聲請人之
    再審聲請即不合法，應予駁回。
五、據上論結，本件再審聲請為不合法，依民事訴訟法第507條
    、第502條第1項、第95條、第78條，裁定如主文。
中　　華　　民　　國　　110 　年　　9 　　月　　 1　　日
          　　    民事第三庭    審判長法　官  黃玉清
　  　　　　　　　　　　　　　        法　官  葛永輝
　  　　　　　　　　　　　　　　      法　官  許旭聖
正本係照原本作成。       
不得抗告。
                                      書記官   陳麗玉
中　　華　　民　　國　　110 　年　　9 　　月　　1 　　日